【裁判字號】    91,重訴,1164
【裁判日期】    920430
【裁判案由】    損害賠償
【裁判全文】
臺灣高雄地方法院民事判決                      九十一年度重訴字第一一六四號
    原      告    乙○○
    訴訟代理人    許銘春律師
    複  代理人    楊雪貞律師
    被      告    甲○○
右當事人間損害賠償事件，本院判決如左：
    主    文
被告應給付原告新台幣陸萬元，及自民國九十一年十月十九日起至清償日止，按週年
利率百分之五計算之利息。
原告其餘之訴駁回。
訴訟費用由被告負擔百分之一，餘由原告負擔。
本判決第一項於原告以新台幣貳萬元為被告供擔保後，得予假執行；但被告如於假執
行程序實施前，以新台幣陸萬元為原告預供擔保後，得免為假執行。
原告其餘假執行之聲請駁回。
    事實及理由
一、原告起訴主張：兩造均係高雄市○○○路七十七號「中正公園大廈」住戶，被告
    於民國八十九年度擔任該大樓管理委員會主任委員（任期至九十年六月三十日止
    ），因原告使用該大廈南側共有土地之爭議，代理該大廈對原告提起民事訴訟，
    詎於九十年六月二十七日，將指稱原告係「大惡」、「小奸」、「枉讀聖賢書又
    蠻幹破拗」、「宵小狗盜之輩」之民事起訴狀張貼於該大廈公告欄及Ａ、Ｂ棟兩
    部電梯內，而不法侵害原告之名譽，爰依民法第一百八十四條、第一百九十五條
    規定，請求被告賠償非財產上之損害新台幣（以下同）一千萬元。並聲明：(1)被
    告應給付原告一千萬元，及自九十一年十月十九日（即附帶民事訴訟起訴狀送達
    翌日）起至清償日止，按週年利率百分之五計算之利息。(2)訴訟費用由被告負擔
    。(3)原告願供擔保請准宣告假執行。
二、被告則以：原告占用共有土地違建是事實，且該情事涉及公共利益；伊並未將起
    訴狀張貼電梯內等語，資為抗辯。並聲明：(1)原告之訴駁回。(2)訴訟費用由原告
    負擔。(3)如受不利判決，願供擔保請准宣告假執行。
三、原告主張被告於九十年六月二十七日將指稱原告係「大惡」、「小奸」、「宵小
    狗盜之輩」之民事起訴狀張貼於上開大廈公告欄及Ａ、Ｂ棟兩部電梯內之事實，
    業據提出起訴狀影本一件為證，被告就其張貼上述起訴狀於大廈公告欄乙節，未
    予爭執，堪信為真，惟被告否認張貼該起訴狀於上開電梯內，原告又未能舉證以
    實其說，是其該部分主張，無從認係真實。至上開起訴狀內並無以「讀聖賢書又
    蠻幹破拗」乙詞指述原告，亦經本院核閱明確，是原告主張之該節事實，亦難認
    為真。其次，徵諸社會生活經驗，以「大惡」、「小奸」、「宵小狗盜之輩」等
    詞指稱他人，客觀上足以貶損人之品德、聲譽、社會一般評價，被告將指述原告
    為「大惡」、「小奸」、「宵小狗盜之輩」之起訴狀張貼於大廈公告欄，表白於
    大廈住戶及訪客之不特定多數人，足使原告之社會一般評價遭受貶抑，自屬侵害
    原告之名譽。被告雖辯稱原告占用共有土地是事實等語，惟原告與上開大廈就共
    有土地使用權之紛爭刻在台灣高等法院高雄分院審理中，原告是否無權占用該地
    ，尚未經確定，況縱令原告係無權占用，被告之所為亦非保護自己或他人權利之
    必要行為，無從阻卻其違法性，其前揭所辯無足據為有利於其之判斷。
四、按因故意或過失，不法侵害他人之權利者，負損害賠償責任；又不法侵害他人之
    名譽者，被害人雖非財產上之損害，亦得請求賠償相當之金額，民法第一百八十
    四條第一項前段、第一百九十五條第一項前段定有明文。被告張貼上開起訴狀於
    大廈公告欄，貶損原告之一般社會評價，侵害原告之名譽，應負賠償責任。本院
    審酌被告行為之動機，原告名譽受損之範圍、程度，及兩造均受有大專以上之教
    育，被告業醫師，年收入約一百零五萬元，原告任股份有限公司董事長，年收入
    約七十萬元等一切情狀，認原告請求精神慰撫金一千萬元，尚嫌過高，應酌減為
    六萬元，始屬允當。從而，原告請求被告給付六萬元及自九十一年十月十九日起
    至清償日止，按年息百分之五計算之利息，洵屬有據，應予准許。至其逾此範圍
    賠償金及法定遲延利息之請求，即非正當，應予駁回。
五、兩造各陳明願供擔保請准宣告或免為假執行，就上開准許部分，均無不合，爰各
    酌定相當擔保金額准許之。至上開駁回部分，原告假執行之聲請已失所依附，應
    一併駁回。
六、結論：本件原告之訴為一部有理由，一部無理由，依民事訴訟法第七十九條但書
    、第三百九十條第二項、第三百九十二條，判決如主文。
中      華      民      國    九十二    年    四    月    三十          日
                                    臺灣高雄地方法院民事第一庭
~B法      官  甯  馨
右為正本係照原本作成。
如不服本判決，應於送達後廿日內，向本院提出上訴狀並表明上訴理由，如於本判決
宣示後送達前提起上訴者，應於判決送達後十日內補提上訴理由書（須附繕本）。
中      華      民      國    九十二    年    四    月    三十          日
~B法院書記官  林麗文


司法院資訊處製作；財團法人民間司法改革基金會備份。
